【裁判字號】    92,易,2369
【裁判日期】    921030
【裁判案由】    著作權法
【裁判全文】
臺灣板橋地方法院刑事判決                        九十二年度易字第二三六九號
    公  訴  人  臺灣板橋地方法院檢察署檢察官
    被      告  乙○○
右列被告因違反著作權法案件，經檢察官提起公訴（九十二年度偵字第九○一○號）
，本院判決如左：
    主      文
乙○○意圖營利而以重製於光碟之方法侵害他人之著作財產權，處拘役伍拾日，如易
科罰金，以佰元折算壹日。
扣案布袋戲「霹靂刀鋒」之影音光碟片第十五集（背面標記「１５」字樣）、布袋戲
「霹靂刀鋒」第十六集之影音光碟片（背面標記「１６」字樣）各壹片、布袋戲「霹
靂刀鋒」第十六集之影音光碟片壹片、空白光碟片貳片及燒錄機壹臺，均沒收。
    事      實
一、乙○○為「上影影視社」（位於臺北縣永和市○○路二六六號一樓）及「漂亮碼
    頭影視社」之負責人，明知布袋戲「霹靂刀鋒」系列，為霹靂國際多媒體股份有
    限公司（下簡稱霹靂公司）享有著作權之視聽著作，並已將該著作之發行、重製
    、出租、再轉讓等權利獨家授權予中龍科技股份有限公司（下簡稱中龍公司），
    又僅其於九十二年二月底所頂下之「漂亮碼頭影視社」前與中龍公司曾訂立合約
    ，經授權得重製、出租布袋戲「霹靂刀鋒」系列，詎其未經中龍公司授權或同意
    ，竟意圖營利而於民國（下同）九十二年三月二十一日某時，在「上影影視社」
    內，以其所有之燒錄機一部，重製布袋戲「霹靂刀鋒」第十六集之影音光碟片一
    片，而侵害他人之著作財產權。殆九十二年三月二十一日十九時許在上址為警查
    獲，並於該處之乙○○所有之燒錄機一臺內扣得其所有原屬合法重製之布袋戲「
    霹靂刀鋒」第十六集之影音光碟片（背面標記「１６」字樣）及非法重製之布袋
    戲「霹靂刀鋒」第十六集之影音光碟片各一片，另於該處櫃檯內扣得乙○○所有
    預備供非法重製之原屬合法重製之布袋戲「霹靂刀鋒」之影音光碟片第十五集一
    片（背面標記「１５」字樣）及空白光碟片二片。
二、案經中龍公司訴由臺北市政府警察局大安分局移送臺灣板橋地方法院檢察署檢察
    官偵查起訴。
    理          由
一、訊據被告乙○○坦承伊係「上影影視社」及「漂亮碼頭影視社」之負責人，其中
    僅其於九十二年二月底所頂下之「漂亮碼頭影視社」前與中龍公司曾訂立合約，
    授權重製、出租布袋戲「霹靂刀鋒」系列，且於「上影影視社」內經警查扣布袋
    戲「霹靂刀鋒」第十五集之影音光碟片一片、布袋戲「霹靂刀鋒」第十六集之影
    音光碟片二片及空白光碟片二片等情，惟矢口否認有違反著作權法之犯行，辯稱
    ：扣案之影音光碟片均係伊於「漂亮碼頭影視社」燒錄重製云云。
二、經查：
（一）右開犯罪事實業據告訴人中龍公司及告訴代理人陳正剛、甲○○分別於警訊、
      檢察官偵查及本院審理中指訴不移，而布袋戲「霹靂刀鋒」系列，為霹靂公司
      享有著作權之視聽著作，並已將該著作之發行、重製、出租、再轉讓等權利獨
      家授權予中龍科技股份有限公司一節，亦有智慧財產權證明書、授權書（見偵
      卷第十八頁至第二十四頁）附卷足憑。
（二）又被告於警訊中亦業已供承：「．．．該布袋戲霹靂刀鋒第十五集重製片是我
      從漂亮碼頭店內拿來的，燒錄機是我花錢買的。燒錄機是燒錄布袋戲用的，該
      重製光碟（布袋戲）是因為客人白金片無法讀取，上影影視社這裡有水藍片，
      『所以就拿來這裡燒錄一份』給客人。」（見臺灣板橋地方法院檢察署九十二
      年度偵字第九○一○號卷〈下簡稱偵卷〉第十二頁背面），嗣於檢察官偵查中
      其亦坦承：「．．九十二〈誤繕為九十一〉年三月二十一日『我從漂亮碼頭把
      片子拿到上影』，要燒水藍片，因為客人的磁碟機只能讀水藍片，．．。」（
      見偵卷第三十四頁背面）；再者，由卷附之查獲現場照片（見偵卷第二十五頁
      、第二十六頁）以觀及本院於九十二年十月十四日就扣案影音光碟片所為之勘
      驗結果，顯見被告業已重製布袋戲「霹靂刀鋒」第十六集影音光碟片一片無誤
      ，是被告前開辯詞無非圖卸之詞，自無足採信。
（三）雖被告同時係「上影影視社」、「漂亮碼頭影視社」之負責人，但其既自承僅
      「漂亮碼頭影視社」曾得授權得重製布袋戲「霹靂刀鋒」系列，且亦坦認業務
      員即證人丙○○曾於九十二年三月中告知不得於「上影影視社」內重製布袋戲
      「霹靂刀鋒」系列（見本院九十二年十月十六日審判筆錄），其竟無視於此，
      嗣仍意圖營利而於九十二年三月二十一日某時，於「上影影視社」內重製布袋
      戲「霹靂刀鋒」第十六集影音光碟片一片，其違反著作權法之犯意灼然。
三、從而，本案事證已臻明確，被告犯行洵堪認定，自應依法論科。
四、核被告乙○○所為，係犯修正後著作權法第九十一條第三項之意圖營利而以重製
    於光碟之方法侵害他人之著作財產權罪（被告行為後，著作權法業經修正，並於
    九十二年七月九日經總統公布，九十二年七月十一日生效，就被告之前開犯行，
    修正前著作權法第九十一條第二項係規定：「意圖銷售或出租而擅自以重製之方
    法侵害他人之著作財產權者，處六月以上五年以下有期徒刑，得併科新臺幣三十
    萬元以下罰金。」，另修正後著作權法第九十一條第三項則規定：「以重製於光
    碟之方法犯第一項之罪〈意圖營利而以重製之方法侵害他人之著作財產權〉者，
    處五年以下有期徒刑、拘役，或併科新臺幣五十萬元以上五百萬元以下之罰金。
    」，二相比較，修正前之舊法並非有利於被告，故依刑法第二條第一項前段之規
    定，應適用修正後著作權法第九十一條第三項之規定論處）。爰審酌被告貪圖一
    己之私利而為本案犯行之犯罪動機、目的、手段、品行、智識程度、所生危害尚
    輕及犯罪後之態度等一切情狀，量處如主文所示之刑，並諭知如易科罰金之折算
    標準，以資懲儆。
五、扣案布袋戲「霹靂刀鋒」之影音光碟片「霹靂刀鋒」第十六集之影音光碟片（背
    面標記「１６」字樣）一片及燒錄機一臺，均係被告犯著作權法第九十一條第三
    項之罪所用之物，另扣案非法重製之布袋戲「霹靂刀鋒」第十六集之影音光碟片
    一片，係被告犯著作權法第九十一條第三項之罪所得之物，爰均依著作權法第九
    十八條之規定，不以屬於犯人者為限，均宣告沒收；另扣案布袋戲「霹靂刀鋒」
    之影音光碟片「霹靂刀鋒」第十五集（背面標記「１５」字樣）一片、空白片二
    片，足認係供被告犯罪預備之物，且係被告所有，業據其所供明，爰均依刑法第
    三十八條第一項第二款之規定宣告沒收。
六、不另為無罪之諭知部分：
（一）公訴意旨另以：被告乙○○為臺北縣永和市○○路二六六號一樓「上影影視社
      」之負責人，明知布袋戲霹靂刀鋒系列，為霹靂公司享有著作權之視聽著作，
      並已將該著作之發行、重製、出租、再轉讓等權利獨家授權予中龍公司，竟基
      於意圖銷售之概括犯意，於不詳時間，未經中龍公司授權或同意，而擅自以其
      店內之燒錄機重製前開影片第十一集至第十五集、第十六集（背面標記「１６
      」字樣）之影音光碟片，因而侵害中龍公司之著作財產權，並基於意圖營利之
      概括犯意，上開侵害中龍公司著作權之盜版影音光碟片及非法重製之布袋戲「
      霹靂刀鋒」第十六集之影音光碟片以每片新臺幣（下同）一百元之價格出售交
      付予不特定之顧客，因認被告乙○○涉犯修正前著作權法第九十一條（第二項
      ）、第九十三條等罪，且與前開論罪科刑之犯罪事實有連續犯、牽連犯之裁判
      上一罪關係。
（二）按犯罪事實應依證據認定之，無證據不得推定其犯罪事實；又不能證明被告犯
      罪者，應諭知無罪之判決；刑事訴訟法第一百五十四條、第三百零一條第一項
      分別定有明文。又犯罪事實之認定，應憑真實之證據，倘證據是否真實尚欠明
      確，自難以擬制推測之方法，為其判斷之基礎；而認定犯罪事實之證據係指足
      以認定被告確有犯罪行為之積極證據而言，該項證據自須適合於被告犯罪事實
      之認定，始得採為斷罪資料（參照最高法院五十三年台上字第六五六號、二十
      九年上字第三一○五號判例）。且刑事訴訟上證明之資料，無論其為直接或間
      接證據，均須達於通常一般之人均不致有所懷疑，而得確信其為真實之程度，
      始得據為有罪之認定，若其關於被告是否犯罪之證明未能達此程度，而有合理
      懷疑之存在，致使無從形成有罪之確信，根據「罪證有疑，利於被告」之證據
      法則，即不得遽為不利被告之認定（參照最高法院七十六年台上字第四九八六
      號判例）。其以情況證據（即間接證據）斷罪時，尤須基於該證據在直接關係
      上所可證明之他項情況事實，本乎推理作用足以確證被告有罪，方為合法，不
      得徒憑主觀上之推想，將一般經驗上有利被告之其他合理情況逕予排除（參照
      最高法院三十二年上字第六七號判例），再者，告訴人之告訴係以使被告受刑
      事追訴為目的，其陳述是否與事實相符，仍應調查其他證據以資審認（參照最
      高法院五十二年台上字第一三○○號判例）。
（三）公訴人認被告乙○○涉犯前開罪行，無非係以被告所經營之「漂亮碼頭影視社
      」雖經中龍公司之代理商華亞公司授權，可以合法拷貝前開影片，然該授權效
      力並不及於「上影影視社」，此經被告自承及證人丙○○證述在卷；又被告雖
      於九十二年三月初曾告知業務員丙○○欲將漂亮碼頭之影片拿至「上影影視社
      」燒錄，但丙○○表示要回去問公司，並於同年三月中旬轉達被告其公司禁止
      之意見，業據證人丙○○證述綦詳；且丁○○分別於同年三月五日、三月十五
      日在「上影影視社」以每片一百元之價格向店員購買霹靂刀鋒第十一集至第十
      四集盜版影音光碟片，亦經證人丁○○結證屬實，並有由告訴人中龍公司提供
      之布袋戲「霹靂刀鋒」影音光碟片第十一集至第十四集各一片、扣案「霹靂刀
      鋒」影音光碟片第十五集、第十六集各一片及燒錄機一臺為其論斷依據。訊據
      被告乙○○固坦承於前開時、地曾以每片五十元代價交付丁○○布袋戲「霹靂
      刀鋒」影音光碟片第十一集至第十四集各一片一節，惟堅決否認有被訴之該犯
      行，辯稱：伊未於「上影影視社」燒錄布袋戲「霹靂刀鋒」系列之影音光碟片
      ，係業務員丙○○發片至「上影影視社」，伊將片子連同燒錄機攜至「漂亮碼
      頭」燒錄，交予丁○○之影音光碟片係於「漂亮碼頭影視社」燒錄等語。
（四）經查：
  １、證人丙○○於檢察官偵查中證稱：「（陳男〈國政〉有告訴你他要在上影燒錄
      授權片？）今年的三月初他有告訴我，因為漂亮碼頭無燒錄機，所以他要在上
      影燒錄大霹靂。『我說好』，我再回公司請示。」（見偵卷第四十三頁背面）
      ，嗣於本院審理中其亦到庭結證稱：「（是否知道我〈被告〉何時頂下漂亮碼
      頭？）九十二年二月底。」、「（是否曾經有把布袋戲發到上影影視社？）有
      。」、「（漂亮碼頭沒有燒錄機是否知道？）知道。」、「（為何把布袋戲送
      來上影？）『因為漂亮碼頭沒有燒錄機』，且該店沒有那麼早開門。」、「（
      被告是否有向你詢問本件片子是否可在上影燒錄？）今年三月初。」、「（你
      的回答？）當時漂亮碼頭沒有燒錄機，我叫他自己處理，我回公司問看看。」
      、「（後來如何？）今年三月中的時候我有問過公司，公司說不行，所以我在
      三月中就跟他說不行。」（見本院九十二年十月十六日審判筆錄），由上開證
      詞以觀，是被告所辯交付證人丁○○之布袋戲「霹靂刀鋒」影音光碟片第十一
      集至第十四集均係於「漂亮碼頭影視社」燒錄一節固堪置疑；然依上開證詞亦
      足知證人丙○○於九十二年三月中旬前並未明確告知被告不得於「上影影視社
      」燒錄重製布袋戲「霹靂刀鋒」系列之影音光碟片，且「漂亮碼頭影視社」斯
      時確實並無燒錄機等情，則於此情況下，被告縱因之於九十二年三月中旬前在
      「上影影視社」重製布袋戲「霹靂刀鋒」第十一集至第十四集，尚難遽認被告
      有非法重製之犯意存在，則該等布袋戲「霹靂刀鋒」第十一集至第十四集亦難
      認屬非法重製之物，即非屬侵害著作權之物，則被告苟意圖營利而交付予丁○○，亦核與修正前著作權法第八十七條第二款之情形不合，自不構成修正前著
      作權法第九十三條之罪。
  ２、至於警方雖於九十二年三月二十一日十九時許於「上影影視社」尚查獲布袋戲
      「霹靂刀鋒」第十五集（背面標記「１５」字樣）、第十六集（背面標記「１
      ６」字樣）等影音光碟片，惟尚乏證據證明確係於「上影影視社」所燒錄而屬
      未得授權而非法重製之物，是公訴人遽認此等影音光碟片亦屬非法重製者即有
      未洽；再者，公訴人亦未舉證被告有意圖營利而非法重製布袋戲「霹靂刀鋒」
      第十五集、第十六集，並將之交付不特定之人之犯行，是其所認亦屬無據。
（五）綜上所述，公訴人認被告涉犯前揭罪行，所為之舉證尚未能達通常一般之人均
      不致有所懷疑，而得確信其為真實之程度，而有合理懷疑存在，即不得遽為不
      利被告之認定；此外，本院復查無積極證據足資認定被告有被訴之前開犯行，
      既不能證明被告犯罪，揆諸前揭說明，本院原應就此部分為被告無罪之諭知，
      然因公訴人認此部分與前開論罪科刑之犯罪事實有連續犯、牽連犯之裁判上一
      罪關係，故不另為無罪之諭知，附此敘明。
據上論斷，應依刑事訴訟法第二百九十九條第一項前段、修正後著作權法第九十一條
第三項、第九十八條，刑法第十一條前段、第二條第一項前段、第四十一條第一項前
段、第三十八條第一項第二款，罰金罰鍰提高標準條例第二條，判決如主文。
本案經檢察官楊仲農到庭執行職務。
中      華      民      國    九十二    年     十       月    三 十     日
                                      臺灣板橋地方法院刑事第十五庭
                                          審判長法 官 王屏夏
                                                法 官 王偉光
                                                法 官 陳鴻清
右正本證明與原本無異。
如不服本判決，應於判決送達後十日內，向本院提出上訴狀。
                                               書記官 林蔚然
中      華    民      國    九十二    年     十       月     三十一   日
附錄本案論罪科刑法條全文：
修正後著作權法第九十一條：
意圖營利而以重製之方法侵害他人之著作財產權者，處五年以下有期徒刑、拘役，或
併科新臺幣二十萬元以上二百萬元以下罰金。
非意圖營利而以重製之方法侵害他人之著作財產權，重製份數超過五份，或其侵害總
額按查獲時獲得合法著作重製物市價計算，超過新臺幣三萬元者，處三年以下有期徒
刑、拘役，或科或併科新臺幣七十五萬元以下罰金。
以重製於光碟之方法犯第一項之罪者，處五年以下有期徒刑、拘役，或併科新臺幣五
十萬元以上五百萬元以下罰金。


司法院資訊處製作；財團法人民間司法改革基金會備份。
